最高法院刑事判決                              八十八年度台上字第二六二一號
    上  訴  人  甲○○
                乙○○
                丙○○
右上訴人等因重利案件，不服台灣高等法院中華民國八十七年八月十九日第二審判決
（八十七年度上訴字第一七四九號，起訴案號：台灣板橋地方法院檢察署八十六年度
偵字第二二二二七號），提起上訴，本院判決如左：
    主  文
上訴駁回。
    理  由
按刑事訴訟法第三百七十七條規定，上訴於第三審法院，非以判決違背法令為理由，
不得為之。是提起第三審上訴，應以原判決違背法令為理由，係屬法定要件。如果上
訴理由狀並未依據卷內訴訟資料，具體指摘原判決不適用何種法則或如何適用不當，
或所指摘原判決違法情事，顯與法律規定得為第三審上訴理由之違法情形，不相適合
時，均應認其上訴為違背法律上之程式，予以駁回。本件原判決綜合調查證據之結果
，認上訴人甲○○、乙○○、丙○○共同犯有刑法第三百四十五條以犯乘他人急迫，
貸以金錢而取得與原本顯不相當之重利罪為常業（丙○○為累犯）之事實，因認第一
審判決分別論上訴人等以上開罪名，甲○○處有期徒刑月，併予宣告緩刑貳年；乙
○○處有期徒刑肆月，併予宣告緩刑年；丙○○累犯，處有期徒刑伍月；借款人還
款簿、現金帳冊及總帳冊各壹本，借款人名冊貳拾玖張，借款人切結書（空白）壹拾
張均沒收，為無不合，予以維持，駁回上訴人等在第二審之上訴，已詳認定犯罪事
實之依據及憑以認定之理由，並對上訴人否認犯罪之辯詞，如何不足採信，均已依據
卷內資料予以指駁及說明，從形式上觀察，原判決並無違背法令情形。上訴意旨謂：
被害人莊秋明、李文龍為清償其等前向其他地下錢莊借貸之款項，始轉而向收取遠低
於其他地下錢莊利率之上訴人等借貸款項，顯見上訴人等並無乘他人急迫貸以金錢而
取得與原本顯不相當之重利情事。而本件係莊秋明為賴債，蓄意誣陷，且上訴人等係
經營當舖業，依規定可收取較高之利息。況本件實際經營者係乙○○，丙○○則從事
中古屋整修及買賣，未參與本件犯行，原判決仍論處上訴人等罪刑，殊有未當等語，
係就原判決已詳為論斷與說明之事項，再為事實上之爭執，殊非適法之第三審上訴理
由。又本件事證已臻明確，原審未再傳訊莊秋明、李文龍為無益之調查，不能任指為
調查未盡。此外，上訴人徒憑己意，對原審職權之適法行使及原判決理由已詳為論斷
之事項，任意爭辯，顯與法定上訴第三審之形式要件不符，其上訴違背法律上之程式
，應予駁回。
據上論結，應依刑事訴訟法第三百九十五條前段，判決如主文。
中      華      民      國    八十八    年      五      月     二十     日
                              最高法院刑事第七庭
                                  審判長法官  謝  家  鶴
                                        法官  洪  文  章
                                        法官  花  滿  堂
                                        法官  陳  世  淙
                                        法官  洪  佳  濱
      右正本證明與原本無異
                                              書  記  官
中      華      民      國    八十八    年      五      月    二十八    日
